臺灣高等法院臺中分院民事判決　九十一年度保險上字第一○號
　　　上　訴　人　甲○○
　　　法定代理人　乙○○
右當事人間請求給付保險金事件，上訴人對於中華民國九十年十二月三十一日臺灣彰
化地方法院九十年度重訴字第一九○號第一審判決提起上訴，本院判決如左：
    主    文
上訴駁回。
第二審訴訟費用由上訴人負擔。
    事      實
甲、上訴人方面：
一、聲明：求為判決：(一)原判決廢棄。(二)被上訴人應給付上訴人新台幣柒佰拾捌萬
    元。(三)第一、二審訴訟費用由被上訴人負擔。(四)上訴人願供擔保，請准宣告假執
    行。
二、陳述：除與原判決記載相同者，茲引用之外，補稱：
    (一)受理報案員警與上訴人不相識，沒有責任與理由為上訴人護航甚至圖利，而故
      意不做筆錄和到事故現場拍攝照片，此種作法無庸置疑。
    (二)警方辦案講求是證據，法院講求是人證與物證，而人證因立場不同故有失偏頗
      而喪失公允，而物證是最公平、公正，如今受理員警和彰化分局卻沒做筆錄和
      拍照片，即有行政上的疏失。
    (三)受理警員接受民眾不論報案或備案，員警都應當詳細登載報案人的姓名及有關
      資料，並製作筆錄及採證，以供日後做為證據，今受理警員未做此作業程序的
      過程，致失採證時效，此非本人之過失不能作為本案宣判的依據。
    (四)受理員警聲稱事故現場沒有血跡及斷指與事實不符，蓋用刀子割傷手腕，現場
      會沒有血跡嗎？為何上訴人於十月十一日去分駐所會同受理員警去勘查現場而
      發現另一斷指，是否員警怕受行政處分而前後說詞不一，值得商榷。
    (五)不良少年如用開山刀一次砍斷的話，所有指頭傷口應當一致，今上訴人左手掌
      傷口卻參差不齊，顯然是一次一次的砍斷，此種現像無庸置疑。
    (六)為何同一意外事故，美國安泰公司與勞工保險局均有理賠，被上訴人拒予理
      賠？
    (七)假如上訴人係被沖床（俗稱卜列斯）傷到，必定由親朋好友送到彰基總院就診
      縫合，至於接不接回去那是事後的事，如今上訴人不幸遭受不良少年假裝借錢
      似嫌金額太少，以致發生爭吵及斷指事故，上訴人為無奈，當時天色昏暗那不
      等不良少年離去，上訴人拿斷指去線東路攔車到下車點本人自行跑去彰基就診
      縫合。
    (八)綜上說明上訴人發生此一事故傷害，應屬意外。
三、證據：除援用第一審所提證據外，補提出國泰企管人員傷害保險單影本一份、國
    泰新平安保險單影本一份、保險單影本一份、保險契約及保險費影本一份為證。
乙、被上訴人方面：
一、聲明：求為判決：(一)駁回上訴。(二)第二審訴訟費用由上訴人負擔。(三)如受不利之
    判決，被上訴人願供擔保請准免為假執行。
二、陳述：除與原判決記載相同者，茲引用之外，補稱：
    (一)上訴人謂其於八十八年十月七日去長庚醫院回程途中，因自己開車疲勞，至彰
      化市○○里○○街與林森路口橋邊略作休息，於八十八年十月四八日凌晨遇到
      三名不良青少年假裝借錢，似嫌金額太少，發生爭吵，以致遭受左手掌斷指云
      云，惟查本件上訴人是否遭受外來之突發事故導致其身體殘廢乙節，依民事訴
      訟法第二七七條前段規定「當事人主張有利於己之事實者，就其事實有舉證之
      責任」，應由上訴人負舉證之責，再者，上訴人既主張其左手成殘出自意外，
      而請求理賠保險金，對此權利發生之事實，依民事訴訟法第二七七條前段規定
      ，亦應由上訴人負舉證責任，最高法院八十六年台上字第一五一號民事判決亦
      同此意旨。
    (二)上訴人所主張之事故發生經過，有諸多不合理，理由如下：
    (1)依彰化縣警察局彰化分局九十一年四月一日彰警分刑字第○九一○○二一七六
      六號函載：「經查詢受理警員梁其德（已調二林分局）供稱，報案人甲○○於
      案發後二至三天始報案，經會同報案人甲○○前往所指案發現場勘查，並無任
      何跡證也無遺留之血跡，當場質疑案情且索取其證件時，報案人拒絕制作筆錄
      及留下任何資料，即自行離開故未留下任何記錄」。
    (2)依上訴人在原審九十年六月二十七日所述：「八十八年十月八日凌晨發生事故
      後我到彰基求診，彰基通知我家人，我弟弟於當天早上六、七點到彰化莿桐派
      出所備案。十月十一日早上我會同報案受理員警到事故現場，在現場找到小指
      頭，其餘斷指找不到，我並沒有看到員警作筆錄。地點及受案員警另陳報。當
      初我弟報案時就有帶承辦員警到場，承辦員警表示找不到手指也看不到血跡。
      」、同年七月十一日所述「八十八年十月七日去長庚醫院回程途中，因我自己
      開車疲勞又有喝一點酒，所以到事故現場坐在車上休息。遇到三名不良少年，
      約十八歲至二十三歲，騎二輛機車，壹個較胖，當時三名少年將機車停在橋對
      面下車向我借錢，我說身上只剩七百三十元，我將七百元給他們，他們嫌金額
      太少，我就下車，他們一人拉住我，一人壓住我手臂，一名較瘦的持開山刀砍
      我手指，我被砍後被路過路人載我到中山路與旭光路口，我不曉得載我就醫路
      人是誰」、同年八月二十二日所述「當庭繪出事故現場圖ＰＳ是我汽車停放地
      方也是事故發生地點。機車停放橋頭，朝向果菜市場，有三人二部機車，一位
      較胖，二位較高挑，他們叫我下車，我就下車，我下車後他們向我借錢，我下
      車後將車門關起來有無鎖我已忘記，我說身上只剩七百三十元，我給他七百元
      ，身才較矮胖的說作什麼拿這麼少錢，當時這三名青少年成半圓形包圍我，當
      時我沒有注意是否有人拿開山刀，矮胖在我對面，另二名在我旁，我跟他們吵
      起來時，矮胖繞到我身後抱住我，就把我推到橋邊，一人壓住我手臂，一名較
      瘦拿開山刀壹支壹支砍我手指頭，五支手指頭砍完放開我，他們就走掉，砍我
      手指頭是在橋墩上。我弟弟到彰基，我有告訴我弟弟事故現場及我手指被砍斷
      。我手指被砍斷地點應很明顯不會太難找。我下車後車上沒有其他財物。七百
      元歹徒有拿走，無其餘財物損失。歹徒並無搜我身體，我皮夾只是放證件。他
      們砍我手指時我趴在橋墩上。我知道手指斷可以接起來。但是我當時害怕所以
      我就先走忘了拿斷指。歹徒是否走我不清楚。我是國華人壽業務員任職六、七
      個月。我在高雄醫院看完診就二、三點，一路從高雄澄清湖及台南新營壹個人
      一路玩上來。我自澄清湖經台南市、麻豆、嘉義市、從大林北上交流道。事故
      發生時在十一月八日凌晨二、三點。事故地點開車離我家約十二、三分鐘。」
      ，在另件台灣彰化地方法院九十年保險字第一五號給付保險金事件中．其又陳
      稱：「他們並沒有搜我的身，也沒有搜車上的東西... 切手指頭的時候，對方
      並沒有再叫我拿出提款卡、存摺等東西... 對方是用鋸的方式切的... 第一次
      只有剁第一支，後來，連續剁下去，約有四十秒到八十秒這麼久。剁第二支時
      ，我已經冒冷汗，我不知道他們是用何方法剁。對方鋸掉我的手指頭時，是由
      內而外的鋸」「他抓住我的左手掌，手掌朝上... 我手掌向上，他一根根剁我
      手指。」「他是以右手持刀刃長約二十公分的刀子，強將我左手指撥開，一根
      一根切我的手指。」「歹徒是先切我食指，再切我大拇指，當時我很痛，後來
      所切手指順序我不知道。」參酌證人即警員梁其德在本件原審證稱：「本件是
      我受理報案，原告弟弟本人當天清晨六點多到派出所報案原告被搶受傷送醫院
      ，當時並未提到手指被砍斷，當時我到現場查看，車輛還停放在原處，我有看
      停放位置附近及橋上各處都沒有發現血跡也沒有發現斷指，當時天色已亮是果
      菜市場批貨的時間，有很多車輛往來，還沒有很多人在走動。隨後我就到醫院
      與原告家屬聯絡，希望原告手術完後能夠向我作筆錄，三天後原告主動到派出
      所帶我到現場看，結果手指頭出現在橋護欄上，但附近沒有血跡。我有到醫院
      問醫師原告受傷情形，原告表示他是被西瓜刀砍，醫師表示只有手關節受傷，
      身體其餘部分均無傷，所以我很懷疑如果被西瓜刀所傷，應還有其他部分被傷
      。我向原告表示我看到情形與原告表示情形不符，所以才沒作筆錄。第一次與
      第二次到現場都沒有拍照。我看到原告手指頭時是包紮，所以不知其受傷情形
      。當時到現場車門是關好的，車內也沒有凌亂跡象，我不知他弟弟事前有無動
      過車子。原告告訴我手指是被西瓜刀一枝一枝砍下來，但我查看橋墩並沒有受
　　　損痕跡，也沒有血跡。據我研判以一刀能砍斷手指力道，橋墩應該有損害，且
　　　西瓜所致傷痕應是劃傷，如果是砍斷，應是重刀所致。我第二次到現場有問原
　　　告是否有留下血跡，手指頭呢？原告找一找，找到手指頭放在橋上護欄右側靠
　　　近橋尾的地方，是明顯可見的地方。」及在　鈞院九十一年保險上字第六號事
　　　件九十年九月二十四日審理時，證稱「先由原告的弟弟來報案．．．我就陪同
　　　原告的弟弟到現場，現場只有原告的自小客車在場，車門是關好的沒有被破壞
　　　，也沒有被搜過的跡象，現場也沒有遺留血跡，也沒有斷指，在橋的上面也沒
　　　有血跡、斷指。事故地點是果菜市場旁，六點多剛好是菜販進果菜的時間，人
　　　很多，所以不可能不看見那些東西。我去到醫回來，有再回去找，也沒有找到
　　　。斷指是經過三天，原告陪同我到現場才發現的，是在橋的護欄上發現的．．
　　　．在原告陪同我去之前，我去過二次，都沒有發現有斷指及血跡。」法官曾質
　　　問「前二次去看現場時，是不是只有看橋的一邊？」證人梁其德證稱「我有到
　　　橋的兩邊，及原告停車的地方，我都有看過，確實都沒有血跡與斷指，原告陪
　　　同我去找到斷指的地方，也沒有找到血跡。」由警員之上開證述，可看出上訴
　　　人所主張之事故有違常理之處：
    Ａ苟有三人強押原告索錢，如嫌拿到七百元少，何以未逼問有無提款卡、手飾、
    手錶等其他財物，也未搜其身體及汽車？反而以凌遲之殘忍方式，一根一根切
      斷其左手手指？揆諸該三人與原告並無深仇大恨，情理上應不致如此。且如果
      該三人確有傷害上訴人之故意，亦不會僅切斷上訴人之手指，而對身體其他部
      位無傷害。
    Ｂ何以事發當時警員到現場無血跡及斷指？反而三天後由上訴人陪同至現場才發
      現斷指？但找到斷指之處仍無血跡。尤其依上訴人所陳及事後找到之斷指，係
      在很明顯處，何以警員與上訴人之弟第一次去竟未找到？
    Ｃ上訴人停車休息地方距其住家開車僅需十二、三分鐘，應屬近距離。上訴人既
      可自高雄開車一路遊玩回彰化，何以最後幾分鐘不能堅持，需停留該處休息？
    Ｄ該三人用西瓜刀砍上訴人，何以未一刀解決，反而以一刀一刀方式斬斷而此
      斬斷必需有墊物始可，何以橋墩上無刀砍之痕跡，甚至上訴人身體其他部位未
      受傷？
    Ｅ上訴人在另件台灣彰化地方法院九十年保險字第一號給付保險金事件陳稱歹徒
      是由內而外即手掌向上鋸斷其手指，但經該法院函詢彰化基督教醫院結果認為
　　　「斷指部分由內向外鋸不可能鋸斷」，此有該院九十年十一月十五日彰基病
　　　歷字第九○一一○三三號函附於彰化地方法院九十年保險字第一五號卷可證，
　　　上訴人所稱歹徒斷指之方式自難採信。
　　Ｆ如果歹徒係以刀刃長二、三十公分之刀，一刀一刀鋸斷上訴人之五根手指，且
　　　係先鋸斷上訴人之食指，以如此長之刀刃鋸斷上訴人之手指，如何能在不傷及
　　　其他手指之情況下，一刀一刀鋸斷上訴人之手指，尤其是最先鋸斷上訴人之食
　　　指，而非由最旁之大拇指或無名指鋸起。
    (3)基上所敘，上訴人所指之事故發生經過，有違一般經驗法則，與常理有違，不
      足置信，原審駁回其訴並無違法。另上訴人以同一事故訴請新光人壽保險股份
      有限公司給付保險金事件，業經　鈞院九十一年保險上字第六號民事判決，判
      決其敗訴確定在案，併此陳明。
    (4)退一步言，縱需理賠，亦非原告主張之金額，應為三百八十四萬元。
三、證據：除援用第一審所提證據外，補提出彰化縣警察局彰化分局函影本一份為證
    。
丙、本院依職權調閱本院九十一年保險上字第六號卷。
     理      由
一、本件上訴人主張其於八十八年十月七日至高雄長庚醫院就醫，於回程途中因長途
    開車疲勞，故至彰化市○○里○○街與林森路口橋邊略作休息，不料於翌日凌晨
    竟遇三名歹徒佯稱借錢，並因似嫌金額過少砍斷其左手掌之五指，上訴人自行至
    線東路攔車到彰化基督教醫院就醫，並委託其弟至彰化莿桐派出所備案，惟事後
    上訴人向被上訴人申請保險給付，遭被上訴人以不明原因拒絕理賠，本次事故係
    第四級殘廢第二十項，被上訴人投保有國泰增值一二三養老保險、國泰新平安保
    險及國泰企管人員傷害保險及國泰人壽保險附加意外險，爰依保險法第一百三十
    一條之規定請求被上訴人給付保險金七百三十八萬元。
二、被上訴人則以：依據上訴人所投保之保險種類均需係意外事故所致，被上訴人始
    應理賠，惟上訴人未能提出具體事證證明係意外事故所致，且上訴人所稱之三名
    歹徒取走七百元，雖嫌金額過少，但並未搜身及搜車及毆打上訴人其餘部位，而
    其雖述遭西瓜刀一刀一刀將手指砍斷，然依其凶器之長度，並無可能，上訴人亦
    未攜斷指至醫院就醫，且承辦員警復證稱至第一次現場時並無血跡，亦未找到斷
    指，橋墩上也無損害，又事發現場距上訴人家中僅十餘分鐘之車程，依據常理，
    上訴人應不至停放該處休息，均有諸多疑點，顯見上訴人主張其斷指係遭三名歹
    徒砍斷所致，應非事實等語置辯。
三、上訴人主張其於七十三年八月二十日、八十七年十月二十六日及八十八年六月九
    日，分別投保國泰增值一二三養老保險六十萬元、國泰新平安保險一千萬元、國
    泰人壽保險附加意外險五百萬元及國泰企管人員傷害保險九百萬元，而其左手第
    一至五指於保險期間遭斷指之事實，無非據其提出保險公司殘廢理賠表、彰化基
    督教醫院診斷證明書等件以為論據（見原審卷第八頁），被上訴人對於上開事實
    固不爭執，惟否認有何保險事故之發生。按當事人主張有利於己之事實，就其事
    實有舉證之責任，民事訴訟法第二百七十七條定有明文。查兩造所訂上開保險契
　　約約定「保險範圍」被保險人與本契約有效期限內，因遭受意外傷害事故，致其
　　身體蒙受傷害而致殘廢或死亡時，依照本契約的約定，給付保險金，前項所稱意
　　外傷害事故，指非由疾病引起之外來突發事故，有上開保險之保險單、要保書、
　　國泰新平安保險契約條款、國泰一二三增值年金養老保險契約條款、國泰定期保
　　期契約條款險、國泰企管人員保險契約條款在卷足憑（見本院卷第七四至一一五
　　頁），此約定係保險給付請求權發生之要件，則依舉證責任分配之原則，上訴人
　　主張被上訴人給付保險金，自應就權利發生事實即被保險人遭遇外來突發之意外
　　事故負舉證責任，不得僅憑斷指之結果而謂已對「意外」一事舉證完畢（最高法
　　院八十六年台上字第一五五一號判決參照）。
四、上訴人雖稱伊遭受歹徒斷指後，有向彰化縣警察局彰化分局莿桐派出所報案云云
    ，證人即承辦員警梁其德亦證稱：「上訴人弟弟本人當天清晨六點多有到派出所
    報案上訴人被搶受傷送醫院，‧‧‧，三天後上訴人主動到派出所帶我到現場看
    ，‧‧‧」等語（見原審卷第八四頁），惟上開報案之事實僅能證明上訴人確有
    就其所述遭搶而被斷指之內容為報案，並非警察機關所為之調查或證明確有發生
    報案內容之情事，自難遽認確已遭受意外傷害。況依據被上訴人所提出之彰化縣
    警察局彰化分局八十九年五月四日發文之彰警分刑字第二二四四七號函表示：「
    經查據本分局處理員警指當事人甲○○到所備案後，即會同當事人勘查現場並無
    血跡及斷指，經處理員警提出疑問，當事人甲○○即自行離去致未接受訊問筆錄
    ，也未留下任何資料。」，有上開函文在卷可稽（見原審卷第四一頁），嗣後該
    分局復以九十一年四月一日彰警分刑字第九一○○二一七六六號函為相同之陳述
    （見本院卷第五二頁），而證人梁其德復證稱：「本件是我受理報案，原告弟弟
    本人當天清晨六點多到派出所報案原告被搶受傷送醫院，當時並未提到手指被砍
    斷，當時我到現場查看，車輛還停放在原處，我有看停放位置附近及橋上各處都
    沒有發現血跡也沒有發現斷指，當時天色已亮是果菜市場批貨的時間，有很多車
    輛往來，還沒有很多人在走動。隨後我就到醫院與原告家屬聯絡，希望原告手術
    完後能夠向我作筆錄，三天後原告主動到派出所帶我到現場看，結果手指頭出現
    在橋護欄上，但附近沒有血跡。我有到醫院問醫師原告受傷情形，原告表示他是
    被西瓜刀砍，醫師表示只有手關節受傷，身體其餘部分均無傷，所以我很懷疑如
    果被西瓜刀所傷，應還有其餘部分被傷。我向原告表示我看到情形與原告所表示
    情形不符，所以才沒作筆錄。」等語（見原審卷第八四、八五頁），又承辦警員
    梁其德於本院九十一年度保險上字第六號案證稱：「現場沒有遺留血跡，也沒有
    斷指，在橋的上面也沒有血跡、斷指。事故地點是果菜市場旁，六點多剛好是菜
    販進果菜的時間，人很多，所以不可能不看見那些東西。我去到醫院回來，有再
    回去找，也沒有找到。斷指是經過三天，上訴人陪同我到現場才發現的，是在橋
    的護欄上發現的，指頭只有擺一個，情況有一點像是曝曬後的情況，已經曬乾了
    。．．．在上訴人陪同我去之前，我去過二次，都沒有發現有斷指及血跡。」、
    「我有到橋的兩邊，及上訴人停車的地方，我都有看過，確實都沒有血跡與斷指
    。上訴人陪同我去找到斷指的地方，也沒有找到血跡。」、「我認為疑點相當多
    ，如果有西瓜刀來砍，應該會有很多刀痕及血跡留在橋的護欄上。但現場並沒有
　　，所以才沒有作筆錄。」等語（見該案原審卷第五三、五四頁）；「橋有護欄，
　　後來斷指就是在橋上面找到。他弟弟報案和我同到現埸找尋斷指的時候，並沒有
　　找到。斷指是上訴人帶我去的時候才找到的。上訴人帶我找到斷指的位置，我在
　　和他弟弟一同前往找尋的時候，已經有找過，惟並沒有找到，同時也沒有看見血
　　跡。之後，我去醫院看上訴人，回來後，又去現場找一次，還是沒有找到斷指，
　　也沒有看見血跡。橋墩、護欄我都有找過，都沒有看到斷指，也沒有看見血跡。
　　」「我有告訴上訴人，歹徒如果在橋墩上砍你手指，為何橋墩上沒有刀痕也沒有
　　血跡，他答以沒有刀痕應該是砍的力道的問題。」「（本件有無可能在你第一次
　　去找尋斷指時，沒有找到？）我們很詳細找尋過，應該不會有這種情形。」、「
　　他所報案情節，跡證不符，我們認為問題很多，應不需製作筆錄，當時有就跡證
　　不符等問題質疑他，他沒有辦法回答，無法自圓其說，所以他就離開了。」等語
　　（見該案本院卷第五八、五九頁）。足認上訴人雖有報案之事實，但因其所述過
　　程與承辦員警調查之事實有所不符，經員警提出質疑，上訴人因而未製作報案證
　　明及筆錄等情，益見其報案之事實並不足證明確遭搶匪斷指一事。
五、上訴人雖另提出診斷證明書一紙，其上固記載上訴人左手第一、二、三、四、五
    指截肢傷，拇指及食指於近位指節、中指於中位指節、無名指及小指於遠位指節
    截肢，有診斷證明書附卷可查（見原審卷第八頁）。而經原審法院向彰化基督教
    醫院函查上訴人自八十八年十月八日迄今之病歷資料（包括出院病歷資料及手術
    記錄）及急診資料，其上分別僅載明：「入院日期：八十八年十月八日，出院日
    期：八十八年十月十日，入院診斷：病患一至五指截肢，出院診斷：病患一至五
    指截肢術後，主訴：病患一至五指為刀截肢，病史：這位三十八歲男性病患是被
    火燒傷百分之三十六的被害者，已於八十八年二月十五日受到治療。不幸的，病
    患一至五指為刀所切傷，他立即前來我們的急診室。於是執行一至五指的緊急截
    肢，並至我們的病房作進一步處理。體檢發現：意識：清楚，皮膚：正常平膚膨
    脹，無皮膚疹，結膜非黯淡、鞏膜無黃疸，頸部：易彎曲，胸部：檢查相稱的擴
    張、無活動損傷、觸診無震顫、相稱的、扣診反響共鳴、聽診呼吸聲清晰無氣喘
    無囉音，心臟觸診無起伏無顫抖、扣診單調、聽診無明顯雜音」、「手術前的診
    斷：左手一、二、三、四、五手指截肢，手術方法：清創截肢一至五指，手術後
    的診斷：左手一、二、三、四、五手指截肢，發現：近側的中部的趾骨，在末稍
    部的趾骨，病患仰臥姿態、消毒、傷口甚多發炎、上壓血帶、平順的完成一至五
    指截肢、止血、覆蓋、送病患至術後室」，有出院病歷摘要附卷可查（見原審卷
　　第九九至一○三頁），急診記錄除記載上訴人一至五指截肢外，亦無任何外傷之
　　記載，有急診病歷附卷可查（見原審卷第一一二頁）。而依上訴人在原審審理時
　　陳述：「八十八年十月七日去長庚醫院回程途中，因我自已開車疲勞又有喝一點
　　酒，所以到事故現場坐在車上休息，遇到三名不良少年，約十八歲至二十三歲，
　　騎二輛機車，壹個較胖，當時三名少年將機車停在橋對面下車向我借錢，我說身
　　上只剩七百三十元，我將七百元給他們，他們嫌金額太少，我就下車，他們一人
　　拉住我，一人壓住我手臂，一名較瘦的持開山刀砍我手指，我被砍後被路過路人
　　載我到中山路與旭光路口，我不曉得載我就醫路人是誰。」、「機車停放橋頭，
　　朝向果菜市場，有三人二部機車，一位較胖，二位較高挑，他們叫我下車，我就
　　下車，我下車後他們向我借錢，我下車後將車門關起來有無鎖我已忘記，我說身
　　上只剩七百三十元，我給他七百元，身材較矮胖的說作什麼拿這麼少錢，當時這
　　三名青少年成半圓形包圍我，當時我沒有注意是否有人拿開山刀，矮胖在我對面
　　，另二名在我旁，我跟他們吵起來時，矮胖繞到我身後抱住我，就把我推到橋邊
　　，一人壓住我手臂，一名較瘦拿開山刀一支一支砍我手指頭，五支手指頭砍完放
　　開我，他們就走掉，砍我手指頭是在橋墩上。」（見原審卷第五二、七六頁），
　　衡諸常情，倘上訴人所稱為真，上開三名歹徒與上訴人素昧平生，僅因嫌金額太
　　少而遽行砍斷上訴人之五支手指已屬可疑，況如歹徒確欲搶奪，應先生一般之肢
　　體衝突，如上訴人不從，始行砍斷上訴人之五支手指，且亦應留存上訴人掙扎或
　　與歹徒搏鬥而生之傷勢，然依據上開病歷資料及急診資料，上訴人除左手五指之
　　截肢傷外，並無任何之身體之外傷，實與常情有違。
六、上訴人又稱：「我手指被砍斷地點應很明顯不會太難找，我下車後車上沒有其他
    財物。七百元歹徒有拿走，無其餘財物損失。‧‧‧歹徒並無搜我身體，我皮夾
    只是放證件。他們砍我手指時我趴在橋墩上」、「事故發生時，較矮胖抱助我腰
    ，另一名站在我右邊一手抓住我的右前臂，一手抓住我左上臂，砍我的人站在我
    的左邊，他右手持高度二吋、長度二尺的刀，刀尖端不是很尖銳，但是也不如西
    瓜刀平整，刀厚我沒注意，切我手指在橋護欄上，手指頭是用鋸的方式切，五手
    指切完大概五十秒」（見原審卷第七六頁），而證人梁其德則證稱：「上訴人弟
    弟本人當天清晨六點多到派出所報案上訴人被搶受傷送醫院，當時並未提到手指
    被砍斷，當時我到現場查看，車輛還停放在原處，我有看停放位置附近及橋上各
    處都沒有發現血跡也沒有發現斷指，當時天色已亮是果菜市場批貨的時間，有很
    多車輛往來，還沒有很多人在走動。隨後我就到醫院與上訴人家屬聯絡，希望上
    訴人手術完後能夠向我作筆錄，三天後上訴人主動到派出所帶我到現場看，結果
    手指頭出現在橋護欄上，但附近沒有血跡。我有到醫院問醫師上訴人受傷情形，
    上訴人表示他是被西瓜刀砍，醫師表示只有手關節受傷，身體其餘部分均無傷，
    所以我很懷疑如果被西瓜刀所傷，應還有其餘部分被傷。我向上訴人表示我看到
    情形與上訴人所表示情形不符，所以才沒作筆錄。第一次與第二次到現場都沒有
    拍照。我看到上訴人手指頭時是包紮，所以不知其受傷情形。當時到現場車門是
    關好的，車內也沒有凌亂跡象，我不知他弟弟事前有無動過車子。上訴人告訴我
    手指是被西瓜刀一支一支砍下來，但我查看橋墩並沒有受損痕跡，也沒有血跡。
    據我研判以一刀能砍斷手指力道，橋墩應該有損害，且西瓜刀所致傷痕應是劃傷
    ，如果是砍斷，應是重刀所致。我第二次到現場有問上訴人是否有留下血跡，手
    指頭呢？上訴人找一找，找到手指頭放在橋上護欄右側靠近橋尾的地方，是明顯
    可見的地方。」等語（見原審卷第八四、八五頁），又上訴人在本院九十一年度
    保險上字第六號案審理時，對其所主張遭受意外傷害事故之經過情形，於原審係
    陳稱：「當時我到那裡（指彰化市果菜市場橋旁）休息，有三名不良分子，假藉
    借錢，我身上只有七百三十元，我說不要借，我七百元給你，對方嫌金錢太少，
    發生爭吵。」、「因為對方有三人，我車子熄火，也無處跑，而且那時候我在睡
    覺，也無處跑，爭吵後，對方就有一個比較矮胖，令我趴在橋頭上，一個拉我的
    手，一個割我的手，他說我身上為何帶那們少錢，我在與他爭吵的當中，他就割
    我的手指頭。他從左手的食指先切，我當時痛到冒冷汗，我當時並沒有暈倒。他
    們說只要教訓我而已，如果下次再這們少錢，就試試看。他們並沒有搜我的身，
    也沒有搜車上的東西。他切我的時候，是在我車子的旁邊而已。切手指頭的時候
    ，對方並沒有再叫我拿出提款卡、存摺等東西。我當時口氣也不好，我說我錢都
    給你了，為何還這們惡劣，他們才切我的手指頭。他們切我手指頭時，我有掙扎
    ，但他們把我手壓著。除了手受傷外，他們也有打我身體。他們切我的時候，是
    在橋墩上。那裡當時並沒有很熱鬧，人出入比較少。我是因為當時愛睏，才會在
    那裡休息。他們放開我後，我潛意識就想要跑掉，沒有想到要把手指頭撿起來，
    我把衣服脫起來，趕快跑到線東路那裡求救。」、「（當時對方是用何利器傷你
    ？）我不知道那是什麼刀子。刀高度二吋，長度約一尺，就是這種刀。」、「站
    在我右手邊那個人，抓住我的兩手上手臂，剁我手指頭的是站在我左手邊，左手
    的那位抓住我的左手臂，剁我的手指頭。他在剁我手指的時候，我不敢反抗。對
    方是用鋸的方式切的。當時他抓住我的手腕，壓下去，我把手張開，他就把我的
    手指先剁下來。第一次只有剁第一支，後來，連續剁下去，約有四十秒到八十秒
    這麼久。剁第二支時，我已經冒冷汗，我不知道他們是用何方法剁的。對方鋸掉
    我的手指頭時，是由內而外的鋸。」等語（見該案原審卷第三十二至三十四頁）
    ；於本院審理時再稱：「他們抓住我的左手掌，手掌朝上，把我的左手掌由上往
    下打在橋墩上，他們是一人用雙手由我後面抱住我，另一人抓住我左手，一人抓
    我左手手掌向上往橋墩拍下，然後按住我左手腕，我手掌向上，他一根根剁我手
    指，我因為手有燒燙傷，所以感覺完全麻痺，抓我左手掌那人以刀切我手指，當
    時我冒冷汗，我有掙扎，他說如果我再反抗，以後如果再碰到我，就要讓我好看
    ，我因為只有一人，我會害怕，所以我就沒有再掙扎。」、「（現場距你家多遠
    ？）十三、四分鐘路程。」、「當時我痛的受不了！我只想攔車就醫。醫院先清
    理我的傷口，醫院有問我家電話，由護士告知我父親，我父親才找我弟弟報案。
    」、「歹徒三人之中，其中比較矮胖者是站在我的左邊，他是以右手持刀刃長約
    二十公分的刀子，強將我左手手指撥開，一根一根切我的手指。」、「歹徒是先
    切我食指，再切我大拇指，當時我很痛，後來所切手指順序我不知道。」等語（
    見該案本院卷第二十七、五十六、五十七、六十、七十八頁），由上訴人就其受
    傷過程之陳述，有諸多不合，且與證人梁其德之證言，亦有多處疑點，茲分別說
    明如下：
  (一)上訴人之上開陳述，或謂「當時三名少年將機車停在橋對面下車向我借錢，我說
    身上只剩七百三十元，我將七百元給他們，他們嫌金額太少，我就下車，」或謂
    「機車停放橋頭，朝向果菜市場，有三人二部機車，一位較胖，二位較高挑，他
    們叫我下車，我就下車，我下車後他們向我借錢，我下車後將車門關起來有無鎖
    我已忘記，我說身上只剩七百三十元，我給他七百元，」依其陳述先稱先交錢後
    下車，續稱先下車後交錢；上訴人於本院審理時稱「事故發生時，較矮胖抱助我
    腰，另一名站在我右邊一手抓住我的右前臂，一手抓住我左上臂，砍我的人站在
    我的左邊，他右手持高度二吋、長度二尺的刀，」於本院九十一年度保險上字第
    六號案審理時稱「我不知道那是什麼刀子。刀高度二吋，長度約一尺，就是這種
    刀。」、「站在我右手邊那個人，抓住我的兩手上手臂，剁我手指頭的是站在我
    左手邊，左手的那位抓住我的左手臂，剁我的手指頭。」「歹徒三人之中，其中
    比較矮胖者是站在我的左邊，他是以右手持刀刃長約二十公分的刀子，強將我左
    手手指撥開，一根一根切我的手指。」依其陳述稱刀長二尺，復稱刀長一尺或二
    十公分；或稱另一名站在我右邊一手抓住我的右前臂，一手抓住我左上臂；復稱
    ：站在我右手邊那個人，抓住我的兩手上手臂；又上訴人對被切手指之感受稱：
    因為手有燒燙傷，所以感覺完全麻痺，復又稱歹徒是先切我食指，再切我大拇指
    ，當時我很痛，前後陳述不一。
  (二)依據證人梁其德之證言及上訴人所述其手指被砍斷之地點應在橋護欄上，惟證人
    梁其德於第一次前往事故現場察看事故車輛停放位置附近及橋上各處均未發現血
    跡，亦未發現斷指，而當時天色已亮並有車輛往返，但並無很多人走動，此情為
    上訴人所不爭，上訴人復稱其為歹徒砍斷手指之地點明顯可見，何以第一次前往
    現場時未能尋獲斷指及任何血跡？已值疑問。況事發三日後證人梁其德隨同上訴
    人再度前往事故現場，上訴人即發現手指出現在橋上護欄右側靠近橋尾明顯可見
    之處等情，亦為上訴人所不爭，斷指既位於橋護欄上明顯可見之處，為何於第二
    次前往現場時始出現？實背於常情。且在三天後發現上訴人斷指之橋墩上亦無血
    跡及刀痕。上訴人指稱梁其德於十月八日未詳細尋找，祇找橋之一端，在發現斷
    指之另一端未找過，現場應有血跡，梁其德係怕受行政處分而為不實之陳述云云
    ，惟並未舉證以實其說，且梁其德係陪同上訴人之弟一起至現場勘查，現場之血
    跡及在橋墩上之斷指均屬顯而易見，上訴人之弟何以亦未發現血跡及斷指？且上
    訴人於梁其德認為現場無血跡，若現場確留有血跡，事關上訴人有無在該地為歹
    徒鋸斷手指，能否請領保險給付，上訴人為何不拍照存證？且梁其德與兩造並無
    任何關係，梁其德並無偏袒被上訴人公司之虞，上訴人若堅持其有為歹徒鋸斷手
    指在現場留有血跡，梁其德何以敢置之不理？上訴人苟認梁其德未為其製作筆錄
    之處理方式影響其權益，何以未向梁其德之主管反映？是本院認梁其德之證言應
    屬實在，自可採信。
  (三)上訴人於報案時表示為西瓜刀所砍，業據證人梁其德證述綦詳，惟西瓜刀係屬輕
    刀，除非適好切於關節處，否則難以一刀砍斷手指，歹徒僅十七、八歲之青少年
    ，又於搶奪慌亂之際，如何能恰好一刀切至關節處以致截肢，已有可疑。而上訴
    人又於本院準備程序中復反覆其詞而稱不知是否西瓜刀，係持高度二吋、長度二
    尺之刀，刀尖並不是很尖銳，但也不如西瓜刀平整，刀厚並未注意，但切手指係
    在橋護欄上等語，倘上訴人於本件準備程序中所稱之刀器為真，既歹徒於橋護欄
    上以類似開山刀一刀切斷上訴人之手指，衡諸其力道足以斷指，豈能不血染於地
    ，刀痕傷於橋護欄之處？又所稱歹徒係以刀刃長二、三十公分之刀，一刀一刀鋸
    斷上訴人之五根手指，且係先鋸斷上訴人之食指，以如此長之刀刃鋸斷上訴人之
    手指，如何能在不傷及其他手指之情況下，一刀一刀鋸斷上訴人之手指，尤其是
    最先鋸斷上訴人之食指，而非由最旁之大拇指或無名指鋸起。
  (四)上訴人復稱：「事故發生時，較矮胖抱住我腰，另一名站在我右邊一手抓住我右
    前臂，一手抓住我左上臂，砍我的人站在我左邊，他右手持高度二吋、長度二尺
    的刀，刀尖端不是很尖銳，但是也不如西瓜刀平整，刀厚我沒注意，切我手指在
    橋護欄上，手指頭是用鋸的方式切，五手指切完大概五十秒」，上訴人既被壓制
    在橋護欄上遭歹徒斷指，身體當面向橋護欄，歹徒何以得從上訴人之左手邊由右
    手執刀，一指一指陸續鋸斷其左手指，已有可疑。又歹徒先鋸斷上訴人之食指，
    上訴人稱其痛到冒冷汗，並未暈倒，可見上訴人之左手掌並非如同上訴人於本院
    所稱其左手掌為歹徒先朝橋墩打下完全痲痺，上訴人之左手掌既有知覺，若歹徒
    用鋸的方式一根根陸續切斷上訴人之左手五指，上訴人衡情當屬疼痛難忍，其遇
    歹徒以如此凌遲方式切斷手指，上訴人就其手指之存亡，於歹徒將刀放在其手指
    之旁即將切下之際，理應會有所反抗或企圖掙脫，則在反抗或掙扎之際，歹徒為
    繼續控制上訴人達成切指之目的，當會施以更強大之力量壓制其身體，上訴人之
    身體他處如手腕、手臂自不免會留下瘀血等傷痕，詎上訴人在就醫時，僅主訴被
    人切傷，其病歷上亦未記載遭受毆打，此有彰化基督教醫院九十年十一月十五日
    （90）彰基病歷字第九○一一○三三號函可按（附原審卷第一一九頁）；且歹徒
    僅按住上訴人之左手腕，則上訴人之左手手指尚可伸縮，歹徒另抱住上訴人之身
    體及抓住上訴人之左手，上訴人之身體仍可活動，歹徒如何能輕易鋸斷上訴人之
    五指左手指？除非上訴人放棄反抗及掙脫，而上訴人與歹徒素未謀面，雙方無再
    會面之疑慮，歹徒僅恐嚇上訴人稱「如果再反抗，以後如果再碰到，就要伊好看
    」，上訴人面對其手指即將被鋸斷，與歹徒之恐嚇，衡情仍會以保全其手指為要
    ，上訴人竟謂「我因為只有一人，我會害怕，所以我就沒有再掙扎」，上訴人僅
    因歹徒之恐嚇即放棄反抗及掙脫歹徒之行兇，任由歹徒一刀一刀鋸斷其五指手指
    ，於理殊有未合。
  (五)證人梁其德復證稱：「當時到現場車門是關好的，車內也沒有凌亂跡象」，而上
    訴人亦稱歹徒並未搜其身體，上訴人既稱歹徒係嫌上訴人所拿出之七百元金額過
    少，憤而斷其手指，何以未逼問上訴人有無提款卡或金飾、手錶等其他財物，何
    以未搜查上訴人身體及車內其餘財物？實與常情有違。
  (六)歹徒向上訴人索取錢財之地方為彰化市果菜市場外之橋邊，當時雖係凌晨三時左
    右，但仍會有車輛從旁經過，歹徒理應拿到錢財即逃逸，若因上訴人身上之現金
    太少，並與上訴人發生爭吵，遂懷恨對上訴人行兇，衡情當會持刀朝上訴人之手
    掌一刀砍斷其手指，以節省時間，豈有一指一指剁上訴人之手指之理？況苟有三
    人強押上訴人索錢，如嫌拿到七百元少，何以未逼問有無提款卡、手飾、手錶等
    其他財物，也未搜其身體及汽車？反而以凌遲之殘忍方式，一根一根切斷其左手
    手指？揆諸該三人與上訴人並無深仇大恨，情理上應不致如此。且如果該三人確
    有傷害上訴人之故意，亦不會僅切斷上訴人之手指，而對身體其他部位無傷害。
  (七)上訴人指稱其手指係為歹徒由內而外即手掌向上鋸斷，但經原審法院函詢彰化基
    督醫院結果認為「斷指部分由內向外鋸不可能鋸斷」，此有該院九十年十一月十
    五日（90）彰基病歷字第九○一一○三三號函在卷可稽（見原審卷第一一九頁）
    ，上訴人所稱為歹徒斷指之方式，自難採信。
  (八)上訴人之手指被鋸斷，若能隨即拾起斷指至醫院急診，仍有縫合之機會，則上訴
    人於手指被鋸斷後，理應先拾起斷指再趕往醫院就醫，上訴人竟放棄隨手可撿之
    斷指，已違常理，縱上訴人一時慌張疏忽未拿走斷指，但至彰化基督教醫院，心
    情應已平復不少，醫院亦會提醒上訴人應拿回斷指，上訴人既能指示其弟前往警
    察局報案，何以未要求其弟先至現場尋找斷指？上訴人之弟於當天上午六時多向
    警察局報案後始會同警方前往現場尋找斷指，已延誤數個鐘頭，不僅增加尋找之
    困難，且會影響醫治縫合之時效，上訴人未積極找回斷指，亦有可議。
  (九)上訴人之手指若為歹徒以刀鋸斷，必定血流如注，且觀上訴人於彰化基督教醫院
    就診時所拍攝之照片，上訴人之左手掌均是血跡（見本院九十一年度保險上字第
    六號案原審卷第五八頁之照片），是上訴人如在果菜市場之橋邊為歹徒以刀鋸斷
    手指，現場必留有大量血跡，而梁其德係在上訴人受傷後數個鐘頭至現場勘查，
    當時又是凌晨，地點係在果菜市場之橋邊，現場並未經過清洗，梁其德已就現場
    仔細找過，何以未發現有任何血跡？顯然上訴人並非在果菜市場之橋邊遭歹徒以
    刀斷指。
  (十)依上訴人所述，其係左手掌放在橋墩上為歹徒以刀鋸斷手指，則在以刀鋸斷手指
    時，刀亦應會與橋墩接觸，在橋墩上即會留有刀痕，為何梁其德在發現上訴人斷
    指之橋墩上未看到刀痕？又上訴人之斷指係在梁其德勘查未發現之後三天始出現
    ，再由上訴人陪同梁其德至現場找到，該斷指顯係事後才放置，且係為應付梁其
    德之再度勘查，益證發現上訴人斷指之橋墩並非上訴人受傷之處。
  (十一)上訴人既稱事發當天係因其前往高雄長庚醫院看診至下午二、三時，嗣從高雄澄
    清湖，行經台南市、台南新營、麻豆、嘉義、大林北上交流道一人獨自遊玩北上
    ，因太累而至事故現場停車休息等語，復自承稱事故現場離伊家最快約十二、三
    分鐘車程，一般約十六、七分鐘車程等情，上訴人既獨自一人從高雄一路遊玩北
    上回彰化，何以不至僅十餘分鐘車程之家中即可充分休息，而至事故現場停車而
    於車中休憩？上訴人所言在在難以自圓。
七、按當事人主張有利於己之事實，就其事實有舉證責任，民事訴訟法第二百七十七
    條前段定有明文。查上訴人向被上訴人所投保者為意外傷害險，為兩造所不爭執
    ，所謂意外傷害事故係指「被保險人於本附約有效期間內，因遭受意外傷害事故
    ，致其身體蒙受傷害而致殘廢或死亡，意外傷害事故，指非由疾病引起之外來突
    發事故」，可見被上訴人僅就上訴人在保險期間遭受非由疾病引起之外來突發事
    故，致其身體蒙受傷害而致殘廢或死亡負理賠之責任，並非上訴人在保險期間一
    有身體蒙受傷害而致殘廢或死亡，被上訴人即須給付保險金，此觀之附卷之國泰
    新平安保險契約條款、國泰企管人員傷害保險契約條款、國泰增值一二三養老保
    險契約條款及、國泰定期保期契約條款險自明（見本院卷第七八至一一五頁），
    上訴人主張其因遭受意外傷害事故即其左手五指為不良少年持刀鋸斷成殘，請求
    被上訴人給付意外殘廢保險金，自應就其保險給付請求權發生之事實負舉證之責
    任，即須證明其左手五指遭鋸斷成殘，係由於遭遇外來突發之意外事故所致，換
    言之上訴人應就其所主張左手五指為不良少年持刀鋸斷之事實負舉證之責任（最
    高法院八十六年度台上字第一五五一號判決參照）。而上訴人就其左手五指遭鋸
    斷成殘，固據提出診斷書為證，但該診斷書僅能證明上訴人受有左手掌斷指之傷
    害，仍無法證明上訴人之左手掌斷指係因意外傷害事故所致，不能單憑上訴人左
    手掌斷指之事實即令被上訴人負理賠之責任。
八、上訴人因手指被鋸斷成殘，行政院勞工保險局及美商安泰人壽保險公司已分別支
    付殘廢給付，固有上訴人所提出之勞工保險局函、勞工保險現金給付收據、保險
　　給付通知單為證（見原審卷第八至十一頁），但行政院勞工保險局及美商安泰人
　　壽保險公司之同意給付上訴人保險金，僅渠等主觀認為應給付上訴人保險金，不
　　能因此遽認上訴人之殘廢係意外傷害事故所致，行政院勞工保險局及美商安泰人
　　壽保險公司之給付上訴人保險金，並無拘束被上訴人公司之效力，被上訴人公司
　　自不受影響。
九、綜上所述，上訴人所述其受傷之過程頗多不合常情，並無法證明其斷指成殘係因
    外來突發之意外傷害事故所致，上訴人依據兩造之保險契約請求被上訴人給付殘
    廢給付之保險金，自屬無據，不應准許。原審為上訴人敗訴之判決，核無違誤，
    上訴論旨指摘原判決不當，求予廢棄改判，為無理由，應予駁回。上訴人假執行
    之聲請，亦失所附麗，應併駁回。
十、本件判決之基礎已臻明確，兩造其餘攻擊防禦方法及舉證，核與判決結果無影響
    ，爰不一一論述，併此敘明。
據上論結：本件上訴為無理由，依民事訴訟法第四百四十九條第一項、第七十八條，
判決如主文。
中　　　華　　　民　　　國　　九十一　　年　　　八　　　月　　 二十　　 日
~B1民事第二庭審判長法　官　童有德
~B2　　　　　　　　法　官　翁芳靜
~B3　　　　　　　　法　官　黃永泉
右為正本係照原本作成。
如對本判決上訴，須於收受判決送達後二十日內向本院提出上訴書狀，其未表明上訴
理由者，應於提出上訴後二十日內向本院提出上訴理由書（須按他造人數附具繕本）
，並繳納送達用雙掛號郵票拾份（每份參拾肆元）。
上訴時應提出委任律師或具有律師資格之人之委任狀；委任有律師資格者，另應附具
律師及格證書及釋明委任人與受任人有民事訴訟法第四百六十六條之一第一項但書或
第二項（詳附註）所定關係之釋明文書影本。
~B 　 　　　　　　書記官　林玉惠
中　　　華　　　民　　　國　　九十一　　年　　　八　　　月　　 二十　　 日
附註：
民事訴訟法第四百六十六條之一（第一項、第二項）
對於第二審判決上訴，上訴人應委任律師為訴訟代理人。但上訴人或其法定代理人具
有律師資格者，不在此限。
上訴人之配偶、三親等內之血親、二親等內之姻親，或上訴人為法人、中央或地方機
關時，其所屬專任人員具有律師資格並經法院認為適當者，亦得為第三審訴訟代理人
。
                                                                        Ｂ
